【裁判字號】    90,親,13
【裁判日期】    900516
【裁判案由】    否認子女
【裁判全文】
臺灣臺中地方法院民事判決  九十年度親字第一三號
    原      告    甲○○
    被      告    甲○○之女
    兼法定代理人  乙○○
右當事人間否認子女事件，本院判決如左：
    主      文
確認被告甲○○之女（係甲○○於民國九十年一月十三日在安安婦產科診所產出）非原告自
被告乙○○受胎所生之婚生女。
訴訟費用由被告負擔。
    事      實
甲、原告方面：
  一、聲明：如主文所示。
  二、陳述：原告與被告乙○○於民國八十五年七月一日結婚，惟因被告乙○○吸毒，多次
      進出監獄，於八十九年三月三十日協議離婚，婚姻關係結束後，原告於九十年一月十
      三日生下一女即被告「甲○○之女」，惟原告與被告乙○○於八十六年底起即行分居
      ，迄今未曾再同居，是被告「甲○○之女」非原告自被告乙○○受胎所生，且原告於
      九十年一月十三日始悉被告「甲○○之女」出生之情事，為此依法訴請判決如聲明。
  三、證據：提出出生證明書一份、戶籍謄本一份為證。
乙、被告方面：
  一、聲明：同意原告之請求。
  二、陳述：被告「甲○○之女」確非原告自被告乙○○所生之婚生女。
丙、本院依職權囑託中國醫藥學院附設醫院鑑定兩造之血緣關係。
     理      由
一、按否認子女之訴專屬子女住所地或其死亡時住所地之法院管轄，民事訴訟法第五百八十
    九條定有明文。經查，本件原告陳稱被告「甲○○之女」自出生後即與原告同住於原告
    戶籍地，本院就本件訴訟自有管轄權，核先敘明。
二、本件原告主張其與被告乙○○本係夫妻，嗣後協議離婚，惟婚姻關係結束後，原告生有
    一女即被告「甲○○之女」之事實，業據其提出戶籍謄本、出生證明書各一件為憑，自
    堪信為真實。又原告主張其與被告乙○○於八十六年十二月起即行分居，迄今未曾再同
    居，被告「甲○○之女」應非原告自被告乙○○受胎所生乙節，為被告乙○○所不否認
    ，且經本院囑託中國醫藥學院附設醫院鑑定兩造間血緣關係之結果，覆稱「比對雙方之
    十一對血緣標記，經基因掃描後比對標記，可以排除雙方之親子關係」，有該院九十年
    四月四日院兒字第九００四０八一０號函及所附親子鑑定結果可稽，從而被告「甲○○
    之女」不可能為原告與被告乙○○所生，是原告此部份之主張，亦屬真實。
三、按民法第一千零六十三條第一項推定之婚生子女，如夫妻之一方能證明妻非自夫受胎者
    ，得於知悉子女出生之日起，一年內提起否認之訴，同條第二項定有明文。查原告受胎
    生下被告「甲○○之女」，回溯其受胎期間，既係在其與被告婚姻關係存續中，則依法
    自應推定被告「甲○○之女」為原告與被告乙○○之婚生女，然原告受胎懷有被告「甲
    ○○之女」時，既已與被告乙○○離婚，並未與被告乙○○同居即非自被告乙○○受胎
    ，準此，原告於知悉被告「甲○○之女」出生之日起一年內提起本件訴訟，於法洵屬有
    據，應予准許。
四、據上論結，本件原告之訴為有理由，依民事訴訟法第七十八條、第八十五條第一項前段
    ，判決如主文。
中        華        民        國   九十     年      五       月     十六      日
                                臺灣臺中地方法院家民事法庭
~B法      官  陳學德
右為正本係照原本作成
如對本判決上訴須於判決送達後廿日內向本院提出上訴狀
中        華        民        國   九十     年      五       月      二十一   日
~B法院書記官


司法院資訊處製作；財團法人民間司法改革基金會備份。
